臺灣板橋地方法院民事判決　九十三年度婚字第二號
　　原　　　告　乙○○
　　被　　　告　甲○○
右當事人間請求離婚事件，於民國九十三年二月二十五日經言詞辯論終結，本院判決
如左：
    主    文
准原告與被告離婚。
訴訟費用由被告負擔。
    事    實
甲、原告方面：
  一、聲明：如主文所示。
  二、陳述：
  （一）原告與被告於九十一年十月十七日結婚，現為夫妻關係，惟婚後雙方感情不
        睦，加以被告與前妻所生之子許書誠從中挑撥作梗，原告不但與許書誠不合
        ，與被告間亦經常發生爭執，感情已生破裂。
  （二）於九十二年五月二十七日，被告因受到許書誠之影響，竟無故自兩造設於台
        北縣中和市○○路五○三之三號四樓樓頂加蓋房屋之住處離家出走，未告知
        行止，經原告四處尋找聯絡後，被告雖答應返家，但卻遭許書誠阻止，被告
        迄今仍未返家同居。
  （三）因被告未返家同居，原告恐遭許書誠騷擾，嗣乃搬至台北縣新莊市○○路三
        十號一樓居住。兩造長期分居，互無往來，被告從未尋找原告聯絡返家同住
        之事，雙方間實已無感情存在，足見兩造間有難以維持婚姻之重大事由。爰
        依民法第一千零五十二條第二項有重大事由，難以維持婚姻之規定，請求判
        決兩造離婚。
  三、證據：提出
      紙為證。
乙、被告方面：
  一、聲明：同意原告所為離婚之請求。
  二、陳述：
  （一）兩造婚後感情確實不睦，時常爭吵，被告之子許書誠與原告間之相處亦有不
        合，且被告與原告共同生活，深感壓力，故不想與原告繼續住在一起，目前
        兩造已無感情存在。
  （二）兩造原共同住在台北縣中和市○○路五○三之三號四樓樓頂加蓋房屋，於九
        十二年五月二十七日，因為原告更換大門門鎖，被告遂搬至其子許書誠位於
        同棟四樓之住處居住，有時會到另一兒子位於宜蘭縣羅東鎮之住處居住，兩
        造確實已長期分居二處。
  （三）兩造既然無法圓滿共同生活，被告亦希望與原告離婚。
  三、證據：聲請訊問證人即被告與前妻所生之子許書誠。
丙、本院依職權函請臺北縣政府警察局中和分局派員查訪被告是否仍實際居住於
    地。
    理    由
一、按關於認諾效力之規定，於婚姻事件，不適用之，民事訴訟法第五百七十四條第
    一項定有明文。本件因係離婚之訴，事關身分，其事由係屬法院依職權調查之事
    項，是被告雖同意原告所為離婚之請求，亦不生訴訟法上認諾之效果，合先敘明
    。
二、原告主張兩造為夫妻關係，婚姻關係現仍存續中，業據其提出
    證書影本為證，並為被告所自認，應堪信為真實。
三、經查：
（一）原告主張兩造婚後感情不睦，時常爭吵，原告復與被告跟前妻所生之許書誠相
      處不合，兩造感情已生破裂，不欲繼續維持彼等婚姻關係之事實，已為被告所
      自認，並經證人許書誠到庭證述屬實（參見九十三年二月二十五日言詞辯論筆
      錄），自應認原告此部分之主張為真實。
（二）原告主張因兩造感情不睦，常起爭執，被告乃於九十二年五月二十七日自兩造
      分居迄今之事實，業據原告提出
      書誠所述情節相符（參見同上言詞辯論筆錄）；再者，經本院依職權函請臺北
      縣政府警察局中和分局派員查訪被告是否實際居住於上開
      該分局函覆「查訪許書誠稱甲○○目前因家事至宜蘭羅東大哥許汶檳住處，所
      以目前未居住家中。」此有台北縣政府警察局中和分局九十三年一月十二日中
      警刑字第○九三○○○一一八四號函文一紙在卷可參，堪認原告此部分之主張
      為真實。
（三）原告於被告離家後，亦自行搬至台北縣新莊市○○路三十號一樓居住，兩造長
      期分居，互無往來等情，亦經被告承認無訛，且與證人許書誠證述情節相符（
      參見同上言詞辯論筆錄），自堪信為真實。
（四）綜上，原告之上開主張及被告之上開陳述，既與證據與事實相符，而證人許書
      誠與原告為姻親關係，與被告為直系血親關係，衡情要無羅織誣指兩造之必要
      ，其證言自堪採信。是依上開事證，原告主張之上開事實與被告陳述之上開事
      實，依本院調查之結果，自應認為真實。
四、按夫妻間有民法第一千零五十二條第一項以外之重大事由，難以維持婚姻者，夫
    妻之一方得請求離婚，但其事由應由夫妻之一方負責者，僅他方得請求離婚，民
    法第一千零五十二條第二項定有明文。質言之，婚姻之本質，應以夫妻雙方互相
    扶持共同經營美滿生活為目的，如夫妻一方之行為雖不備民法第一千零五十二條
    第一項各款之要件，然只須按其事由及情節在客觀上確屬難以維持婚姻生活者者
    ，亦得依同條第二項之規定請求離婚。而是否為難以維持婚姻之重大事由，其判
    斷標準為婚姻是否已生破綻而無回復之希望，婚姻之破綻不僅需一方主觀上已喪
    失維持婚姻之意願，且客觀上該難以維持婚姻之事實，須達任何人處於同一環境
    下，均喪失維持婚姻意願之程度始可。又倘若夫妻雙方對於上開離婚之重大事由
    均應可歸責且程度相同時，基於該條項但書之立法接近於積極破綻主義之立法方
    式，應認為雙方均得依該規定主張婚姻破裂而請求離婚（最高法院九十年台上字
    第二二一五號判決參照）。經查：
（一）本件兩造原應胼手胝足，相互扶持，然基於處世態度、親戚間之相處及感情不
      睦等原因，彼此無法和諧溝通，夫妻形同陌路，致原告不願再續情緣，堅決求
      去，於客觀上已達於動搖夫妻之共同生活，致夫妻已喪失維持婚姻之意欲之程
      度，兩造顯無重修舊好之可能性。
（二）又夫妻共營生活，需雙方共同努力始能使婚姻關係持續發展，而今兩造對簿公
      庭交相指摘，夫妻間互信之基礎已然動搖，兩造難以繼續維繫此一婚姻關係甚
      為明顯，倘若將此種紛爭不斷，衝突日漸升高之婚姻關係，強行維持，日後發
      展實在無法想像，待任一方情緒無法控制，恐釀成無可彌補之禍端。
（三）再者，我國傳統向來注重家庭倫理及敦睦和諧，夫妻與對方家人間之往來和諧
      ，對於婚姻關係之維繫亦極重要，乃兩造之家庭間之相處竟處於對立狀態，難
      期日後再和睦相處，影響兩造間夫妻關係之和諧甚鉅。
（四）被告於九十二年五月間離家，兩造已分居近一年，其間全未共同生活，互不往
      來，足認兩造已徒有夫妻之名，而無夫妻之實，彼此感情已因長期分隔而淡漠
      ，此與夫妻以共同生活為目的之本質有違，而失共同生活之基礎。
（五）此外，在本院審理期間，被告與原告始終間未就兩造間之婚姻所存在問題加以
      溝通，以取得對造之諒解，益徵其夫妻關係賴以維持之互信、互愛、互重、互
      持基礎，實已蕩然無存。
（六）綜上所述，兩造於客觀上維持婚姻之情感不復存在，在主觀上亦已喪失維持婚
      姻之意欲，兩造間婚姻所生之破綻，已無回復之希望，其情形已構成難以維持
      婚姻之重大事由，而此項重大事由，經考量其成因與結果之形成，及兩造長期
      分居後均表達不願復合之情事，本院認兩造均有可歸責之處，無分軒輊，而應
      共同負責。從而，揆諸上開法律及判決意旨，原告依民法第一千零五十二條第
      二項之規定，請求判決離婚，核無不合，應予准許。
五、本件論證已臻明確，兩造其餘主張、陳述及所提之證據暨攻擊防禦方法，均與本
    案判斷結果無影響，爰不一一贅述。
六、據上論結，本件原告之訴為有理由，依民事訴訟法第七十八條，判決如主文。
中     華     民     國     九十三     年      三      月      十       日
                                   臺灣板橋地方法院家事法庭
~B法　　　官　郭光興
右正本證明與原本無異
如對本判決上訴，須於判決送達後二十日內向本院提出上訴狀
中     華     民     國     九十三     年      三      月     十二      日
~B法院書記官　翁子婷
